【裁判字號】    99,上訴,956
【裁判日期】    991021
【裁判案由】    違反毒品危害防制條例
【裁判全文】
臺灣高等法院高雄分院刑事判決         99年度上訴字第956號
上  訴  人  臺灣高雄地方法院檢察署檢察官
上  訴  人
即  被  告  甲○○
選任辯護人  陳文欽律師
上  訴  人
即  被  告  丙○○
選任辯護人  李育任律師
上列上訴人因被告違反毒品危害防制條例案件，不服臺灣高雄地
方法院98年度訴字第238 號中華民國99年3 月31日第一審判決（
起訴案號：臺灣高雄地方法院檢察署98年度偵字第1225號），提
起上訴，本院判決如下：
    主  文
原判決撤銷。
甲○○、丙○○共同販賣第一級毒品未遂，均累犯，各處有期徒
刑拾伍年陸月；扣案第一級毒品海洛因（合計淨重7.95公克、純
質淨重2.93公克）均沒收銷燬；扣案包裝上開第一級毒品之包裝
袋肆拾玖個（空包裝總重21.53 公克）沒收。
    事  實
一、甲○○、丙○○先於97年12月間某不詳時間，為供己施用目
    的，向姓名年籍不詳之人購入數量略多於淨重7.95公克數量
    不詳之第一級毒品海洛因而持有。嗣於97年12月30日某時，
    乙○○因朋友告知某不詳電話號碼，經乙○○撥打電話聯絡
    於通話中經告知得知對方販毒之時間、地點後，遂向司法警
    察舉發並配合。同日下午1 時17分許，員警陳建雄、陳茂興
    、薛英鎧與乙○○佯裝購毒者至高雄縣大寮鄉○○路43之42
    號旁產業道路上，甲○○、丙○○意圖營利，共同基於販賣
    第一級毒品海洛因之犯意聯絡，由丙○○攜帶第一級毒品海
    洛因50包（其中1 包重量不詳交付予乙○○後因不小心翻倒
    現場，另扣案之49包，合計淨重7.95公克、純質淨重2.93公
    克、空包裝總重21.53 公克）在場負責販賣，甲○○則在場
    引導在相當距離外等候購毒者逐一上前向丙○○購買。隨後
    ，乙○○即由甲○○引導向丙○○購得第一級毒品海洛因1
    包（重量雖不詳，但相對其他扣案多數包之毒品，應約0.4
    或0.6 公克之微量）。嗣員警陳茂興亦由甲○○引導向丙○○購買第一級毒品海洛因，員警陳茂興手持1 千元佯裝購買
    第一級毒品海洛因混入行列中，丙○○正欲與之接洽買賣第
    一級毒品海洛因1 包前，員警陳茂興等人旋予以逮捕丙○○
    及甲○○，當場扣得甲○○所有行動電話1 具（序號
    000000000000000 ，含門號0000000000號SIM 卡1 張）、丙○○所有千元紙鈔1 張、五百元紙鈔1 張、一百元紙鈔30張
    、行動電話1 具（序號000000000000000 ，含0000 000000
    號SIM 卡1 張）及2 人供販賣之第一級毒品海洛因49包（合
    計淨重7.95公克、純質淨重2.93公克、空包裝總重21 .53公
    克）、記載0000000000電話號碼標籤107 張（47＋60＝107
    ）、背包1 個。
二、案經高雄縣政府警察局鳳山分局報請臺灣高雄地方法院檢察
    署檢察官偵查起訴。
    理  由
一、證據能力之說明：法務部調查局濫用藥物實驗室鑑定書係經
    檢察官囑託鑑定所為，屬刑事訴訟法第159 條第1 項規定之
    傳聞證據例外情形，自有證據能力。
二、訊據上訴人即被告（下稱被告）甲○○、丙○○均否認有販
    賣第一級毒品海洛因之犯行，被告甲○○辯稱其係前往向「
    大胖」購買毒品，並不認識被告丙○○等語，被告丙○○辯
    稱其係前往向「大胖」購買毒品，並不認識被告甲○○，扣
    案第一級毒品海洛因49包係其甫向「大胖」購買供給施用等
    語。
三、經查：
    (一)被告甲○○、丙○○於事實欄所載時、地如何聯手販賣第
      一級毒品海洛因予乙○○之情，業據證人乙○○迭於偵查
      、原審及本院審理中結證在卷（見偵查卷第73－74頁、原
      審卷2 第18－23頁、本院卷第148 －152 頁）；證人即員
      警陳建雄、陳茂興、薛英鎧分別於偵查及審理中亦均結證
      明確（見偵查卷第37－40頁、原審卷2 第3 －18頁）；並
      有被告2 人攜帶持有供販賣之第一級毒品海洛因49包（合
      計淨重7.95公克、純質淨重2.93公克、空包裝總重21.53
      公克）扣案可佐，而扣案第一級毒品海洛因之成分亦經鑑
      定無訛，有法務部調查局濫用藥物實驗室鑑定書在卷可稽
      （見偵查卷第64頁）。又證人乙○○於本院審理中已結證
      稱其向被告丙○○購得之第一級毒品海洛因1 包「因不小
      心翻倒在地上」於現場，並未攜帶離去等語（見本院卷第
      152 頁），足認被告2 人攜往現場販賣之第一級毒品海洛
      因全數即當場查扣之第一級毒品海洛因49包，再加上該販
      賣予乙○○之1 小包共50包無訛。至被告2 人固均辯稱其
      等係前往向「大胖」購買毒品等語，被告丙○○復辯稱扣
      案第一級毒品海洛因49包係其甫向「大胖」購買等語；然
      被告2 人販賣第一級毒品海洛因當場為警查獲之情，已經
      證人乙○○及即員警陳建雄、陳茂興、薛英鎧證述如前，
      且證人即員警陳建雄、陳茂興、薛英鎧於偵查中均結證稱
      現場沒有「大胖」之人等語（見偵查卷第40頁），徵諸案
      發現場係鄉○○○道路，四周空曠並無明顯遮蔽，如有人
      在該處出入當無察覺困難，前開諸警員證人既有取締犯罪
      之專業，特別以佯裝購毒者方式到達現場，並且進行蒐證
      ，對於逮捕前之現場動態自無不能瞭解之情，此部分所證
      自屬可信，被告2 人所辯，即不足採。
    (二)再參以被告2 人持有當場遭警查扣之第一級毒品海洛因包
      數果多達共49包，非屬少量，且分裝成毛重0.6 公克者有
      23包、毛重0.4 公克者有26包，有扣案第一級毒品海洛因
      照片可參（見警卷第27－32頁），其等2 人均坦認案發前
      有施用海洛因毒品，且依其2 人之前科紀錄施用毒品之歷
      史均有相當一段時間，故其等縱一次買進如本件扣案毒品
      數量，客觀言之，難逕依經驗法則認其等販入時即本販售
      營利意圖，然案發當日之情狀，既與一般施用毒品者外出
      常僅攜帶當日適量毒品供己施用常態不同，且被告2 人所
      持有之第一級毒品海洛因分裝成毛重0.6 公克23包、毛重
      0.4 公克26包，並全數隨身攜帶，而不畏倘經查獲即全數
      遭扣案之危險，此亦與施用毒品者之常情不符，反與販毒
      者先將毒品分裝成重量不等之包裝以供不同購毒者所需，
      並隨身攜帶毒品以備販賣之情形相符。況被告2 人係在證
      人乙○○以電話聯繫販毒者後依約在特定時、地碰面準備
      進行買賣毒品交易後持有扣案第一級毒品海洛因49包至遭
      查獲現場，並實際已販賣第一級毒品海洛因1 包予乙○○
      及正欲販賣交付第一級毒品海洛因1 包予員警陳茂興，已
      如前述。綜上各情，足見被告2 人攜帶扣案第一級毒品海
      洛因50包，顯係供販賣營利之用，應可認定。
    (三)另乙○○因係配合司法警察而佯裝向被告2 人購買第一級
      毒品海洛因，故乙○○固無購買第一級毒品海洛因之真意
      ，但被告2 人原即有販賣第一級毒品海洛因之犯意，並著
      手販賣第一級毒品海洛因之行為，是被告2 人行為仍構成
      販賣第一級毒品海洛因而未完成。
    (四)被告2 人因否認販賣第一級毒品海洛因，致未能知悉其2
      人販賣第一級毒品海洛因之獲利，然參以政府查緝毒品甚
      嚴，且販賣毒品罪刑重大，設若無利可圖，被告2 人當無
      販賣第一級毒品海洛因之理。是被告2 人意圖營利而販賣
      第一級毒品海洛因，至為灼然。
    綜上所述，被告2 人販賣第一級毒品海洛因未遂，事證明確
    ，犯行堪以認定。
四、核被告2 人所為，均係犯毒品危害防制條例第4 條第6 項、
    第1 項販賣第一級毒品未遂罪。被告2 人間如何就販賣行為
    分工除已據證人指證甚詳外，而在其等身上同扣有書寫0000
    000000號之標籤，且張數多達60張及47張，足見其2 人間就
    當天行為有其共同性，是就本件販賣犯行有犯意聯絡及行為
    分擔，應論以共同正犯。又公訴人起訴被告2 人販賣第一級
    毒品海洛因予「不詳姓名男、女」部分，雖不能證明（詳後
    述），而起訴書就被告2 人販賣第一級毒品海洛因予乙○○
    之犯罪事實亦均未記載，然被告2 人基於販賣營利意圖而攜
    帶持有扣案第一級毒品海洛因49包之事實既經起訴，且被告
    2 人於第一級毒品海洛因持有中起意販賣而後著手販賣予乙○○，其持有第一級毒品海洛因已為販賣第一級毒品海洛因
    所吸收，屬實質上一罪行為，仍為起訴效力所及（販毒者持
    有相當數量毒品俟機欲對外售出，因事前並未特定購買人數
    及購買數量而預先備多數量之毒品以供不時之需，則就其開
    始售出前之一個「意圖販賣而持有毒品行為」自可貫穿此後
    之每次個別販賣犯行，是最後扣案持有之毒品數量均為各販
    賣毒品行為犯罪所用，此情尚與販賣者先後數次販賣，僅於
    最後一次查獲大量毒品，僅足供認係供最後一次販賣行為所
    用之情不同，附此敘明），故本院自得就被告2 人販賣第一
    級毒品海洛因予乙○○之犯罪事實逕予審判，併此敘明。至
    上訴意旨以被告2 人同時、地販賣毒品予乙○○、陳茂興，
    依一般社會觀念難以強行分開，應認具有接續犯之關係屬實
    質上一罪，自應併予審理云云，惟依證人陳茂興偵、審中所
    證述均直指：「丙○○拿毒品出來，我掏錢出來，後來我將
    錢放回，將他抓起來」、「我混到裡面上前時，丙○○手上
    有拿毒品，我看到就直接抓」、「我還沒說話，丙○○就拿
    毒品在手上」等語，足見被告丙○○賣完乙○○後固手上持
    有毒品等待下一名購買者前來交易，然陳茂興上前與其毫無
    交談，亦未實際著手進行交易洽談即動手抓人，據此能否謂
    被告丙○○已著手販賣陳茂興非無疑。因此，公訴人就被告
    2 人販賣第一級毒品海洛因予員警陳茂興既乏具體事證足認
    已達既遂或未遂且既未起訴，本院乃不得併予審理。另被告
    甲○○前因施用毒品、竊盜、傷害、毀器損壞等案件，經法
    院分別判處有期徒刑10月、6 月、1 年、3 月、3 月確定，
    定應執行有期徒刑2 年7 月，減刑為應執行有期徒刑1 年3
    月15日確定，於96年7 月16日執行完畢；被告丙○○前因竊
    盜、偽造文書等案件，經法院判處有期徒刑1 年2 月、10
    月，定應執行刑有期徒刑1 年8 月確定，又因過失致死案件
    ，經法院判處有期徒刑1 年6 月確定，又因施用毒品案件，
    經法院判處有期徒刑7 月、5 月，定應執行刑有期徒刑10月
    確定，復因竊盜、恐嚇等案件，經法院判處有期徒刑10月、
    4 月，定應執行刑有期徒刑1 年確定，上開各罪經接續執行
    ，於96年12月12日因假釋期滿未經撤銷假釋而視為執行完畢
    ；此均有被告前案紀錄表在卷足憑。被告2 人受徒刑之執行
    完畢，5 年以內故意再犯有期徒刑以上之本罪，均為累犯，
    因法定刑死刑、無期徒刑部分依法不得加重，僅應就法定刑
    罰金刑部分依刑法第47條第1 項前段之規定加重其刑。再被
    告2 人著手販賣第一級毒品而未遂，乃均依刑法第25條第2
    項規定減輕其刑。被告2 人上開刑之加減應先加後減。
五、原審據以論處被告2 人罪刑，固非無見。惟查，被告2 人
    於第一級毒品海洛因持有中起意販賣而後著手販賣予乙○○
    未果，應論以販賣第一級毒品未遂罪，已如前述，原判決論
    處被告2 人意圖販賣而持有第一級毒品罪，即有未合。被告
    2 人上訴意旨否認犯罪，檢察官上訴意旨以被告2 人同時、
    地販賣毒品予乙○○、陳茂興，應認屬接續犯之實質上一罪
    關係，原判決未予併予審理於法未合，均指摘原判決不當，
    均無理由，惟原判決既有上開可議，仍應由本院將原判決撤
    銷改判。爰審酌被告2 人明知毒品危害國民身心健康及社會
    風氣，竟無視法令，為圖個人私利而販賣第一級毒品海洛因
    ，惟念及被告2 人因乙○○係佯稱購買毒品，故實際並未賣
    出第一級毒品海洛因，亦無獲利等一切情狀，均量處如主文
    所示之刑。扣案第一級毒品海洛因合計淨重7.95公克（純質
    淨重2.93公克）為毒品，應依毒品危害防制條例第18條第1
    項前段規定諭知沒收銷燬。又包裝上開扣案毒品之包裝袋49
    個（共重21.53 公克）係被告2 人用於包裝其等所有第一級
    毒品海洛因以供販賣，應屬被告2 人所有供犯罪所用之物，
    應依毒品危害防制條例第19條第1 項前段規定宣告沒收。至
    扣案行動電話1 具（序號000000000000000 ，含門號000000
    0000號SIM 卡1 張）為被告甲○○所有，扣案千元紙鈔1 張
    、五百元紙鈔1 張、一百元紙鈔30張、行動電話1 具（序號
    000000000000000 ，含0000000000號SIM 卡1 張）為被告丙○○所有，固經被告2 人陳明，然並無證據足佐與被告2 人
    販賣毒品相關，自不得宣告沒收。另被告2 人均否認扣案記
    載0000000000電話號碼之標籤107 張（47＋60＝107 ）及背
    包1 個為其等所有，復無證據足證為被告2 人所有，亦不宣
    告沒收。
六、公訴意旨另以：被告2 人於97年12月30日下午1 時17分許，
    在高雄縣大寮鄉○○路43之42號旁產業道路上，販賣第一級
    毒品海洛因予不詳姓名男、女。被告2 人此部分亦涉犯毒品
    危害防制條例第4 條第1 項之販賣第一級毒品罪嫌。經查，
    證人即員警陳建雄、陳茂興、證人乙○○於偵查、原審審理
    中固均結證稱被告2 人有販賣第一級毒品海洛因予不詳姓名
    男、女等語（見偵查卷第37－38、74頁、原審卷2 第5 頁正
    、反面、7 －9 頁、17－21頁）；然該不詳姓名男、女既未
    經當場逮獲，亦無該不詳姓名男、女之年籍資料或車籍資料
    可資查證，復未扣得該不詳姓名男、女取得之物，自無從證
    明是否確為毒品。此外，又無其他積極證據足佐被告2 人有
    販賣第一級毒品海洛因予不詳姓名男、女，被告2 人此部分
    犯行即屬不能證明，本應為無罪諭知，但公訴人起訴認被告
    2 人持有第一級毒品海洛因後販賣，屬實質上一罪關係，故
    不另為無罪諭知。
據上論結，應依刑事訴訟法第369 條第1 項前段、第364 條、第
299 條第1 項前段，毒品危害防制條例第4 條第6 項、第1 項、
第18條第1 項前段、第19條第1 項，刑法第11條、第28條、第25
條、第47條第1 項前段，判決如主文。
本案經檢察官劉玲興到庭執行職務。
中    華    民    國    99    年    10    月    21    日
                    刑事第八庭  審判長法  官 洪兆隆
                                      法  官 張盛喜
                                      法  官 郭玫利
以上正本證明與原本無異。
如不服本判決應於收受本判決後10日內向本院提出上訴書狀，其
未敘述上訴理由者，並得於提起上訴後10日內向本院補提理由書
狀（均須按他造當事人之人數附繕本）「切勿逕送上級法院」。
中    華    民    國    99    年    10    月    21    日
                                      書記官 梁美姿
附錄本件判決論罪科刑法條
毒品危害防制條例第4條第1、6項：
製造、運輸、販賣第一級毒品者，處死刑或無期徒刑；處無期徒
刑者，得併科新臺幣2 千萬元以下罰金。
前五項之未遂犯罰之。

司法院資訊處製作；財團法人民間司法改革基金會備份。
